【裁判字號】    98,審抗,112
【裁判日期】    980424
【裁判案由】    本票裁定
【裁判全文】
臺灣臺北地方法院民事裁定             98年度審抗字第112號
抗  告  人    光聯興業股份有限公司
兼法定代理人  乙○○
抗  告  人    丙○○
相  對  人    兆豐票券金融股份有限公司
法定代理人    甲○○
上列當事人間聲請本票裁定事件，對於民國98年月23日本院98
年度司票字第6976號裁定提起抗告，本院裁定如下：
    主  文
抗告駁回。
抗告程序費用新臺幣壹仟元由抗告人連帶負擔。
    理  由
一、相對人於原審聲請意旨略以：伊執有抗告人於民國97年8月1
    2日簽發之本票一紙（下稱系爭本票），內載金額為新臺幣
    （下同）1400萬元，付款地在臺北市○○路91號2樓，利息
    按年利率15%計算，並免除作成拒絕證書，到期日98年3月6
    日。經伊於到期日提示後，僅獲償部分票款，尚有920萬元
    未受償，為此提出本票一紙，聲請裁定就上開金額及依約定
    利率計算之利息，准許強制執行等語。原審就系爭本票中之
    920萬元，及自98年3月6日起算之約定利息，裁定准許強制
    執行。
二、抗告意旨略以：系爭本票之票面金額為1400萬元，原裁定卻
    僅就920萬元准許強制執行，與票據文義性未符，原裁定顯
    有違誤，爰提起抗告云云。
三、按執票人向本票發票人行使追索權時，得聲請法院裁定後強
    制執行，票據法第123條定有明文。又本票執票人，依票據
    法第123條規定，聲請法院裁定許可對發票人強制執行，係
    屬非訟事件，此項聲請之裁定，及抗告法院之裁定，僅依非
    訟事件程序，以審查強制執行許可與否，並無確定實體上法
    律關係存否之效力，如發票人就票據債務之存否有爭執時，
    應由發票人提起確認之訴，以資解決，殊不容於裁定程序中
    為此爭執（最高法院57年台抗字第76號、56年台抗字第714
    號判例參照）。
四、抗告人雖抗辯原裁定違反票據文義性云云，惟按所謂票據文
    義性，依票據法第5條規定，係指在票據上簽名者，依票上
    所載文義負責，二人以上共同簽名者，應連帶負責。申言之
    ，票據債務人所負票據責任以票據之記載為準。系爭本票載
    明金額1400萬元，遲延利息自到期日起算，按年利率15%記
    付，既為抗告人所不爭執，其所負票據責任，自以此為限。
    又執票人不得拒絕一部分之付款，為票據法第12條準用第73
    條所明定，故票據債務人得為部分票款之給付，於其給付範
    圍，應認票據債務消滅，票據債務人即毋庸負責。因此，原
    審就系爭本票為形式上之審查，認其已具備本票各項記載事
    項，合於票據法第120條規定，屬有效之本票，乃於未逾140
    0萬元之範圍內裁定准許強制執行，核與抗告人所應負責以
    及相對人得行使追索權之範圍並無不合，抗告人辯以違反票
    據文義性云云，容有誤會，殊非可取。再者，聲請法院裁定
    許可對發票人強制執行，係非訟事件，倘抗告人對於票據債
    務金額有所爭執，僅能循訴訟程序另謀解決，尚非於本件非
    訟事件程序中所得審究。從而，抗告意旨指摘原裁定不當，
    求予廢棄，為無理由，應予駁回。
五、據上論結，本件抗告為無理由，爰依非訟事件法第46條、第
    21條第2項、第24條第1項，民事訴訟法第495條之1第1項、
    第449條第1項、第85條第2項，裁定如主文。
中    華    民    國    98    年    4     月    24    日
              民事第六庭審判長   法  官  劉坤典
                                 法  官  蔡和憲
                                 法  官  許純芳
以上正本係照原本作成
如不服本裁定應於送達後10日內向本院提出抗告狀，並繳納抗告
費新臺幣1,000元，對於本件裁定再為抗告，僅得以其適用法規
顯有錯誤為理由，並經原法院之許可者為限。
中    華    民    國    98    年    5     月    1     日
                                 書記官  陳怡君


司法院資訊處製作；財團法人民間司法改革基金會備份。
